# 政策性搬迁账务和税务处理

提问人：酷马火 时间：2019-12-07 22:59:00
在视野搜索了很多帖子，归纳了下政策性搬迁的账务和税务处理如下，不过心里没有底，因为没有实际操作过，不知道对不对，各位老师帮忙看看。
另外，关于有两点不是太明白：
1 ）企业取得的搬迁补偿款扣除转入递延收益的金额后如有结余的，冲减资本公积。这种情况实际会有吗？因为好多搬迁收入都有补偿明细，一般都会对应到具体损益或者资产把，感觉都会转到递延收益。比如弥补搬迁费 30万，实际可能发生 25 万，多出来的 5 万应该也作为政府补助，一次计入损益而不是计入资本公积把？
2 ）关于存在上述资本公积情形时，看到之前帖子，当中有提及确认应交企业所得税时，是不全部计入所得税费用的，而是资本公积对应的税费金额冲减资本公积金额，不是太明白原理。
税务处理 1 、所得税（主要依据：国家税务总局公告 2012 年第 40 号）
1 ）、根据文件，由政府组织实施的科技、教育、文化、卫生、体育、环境和资源保护、防灾减灾、文物保护、社会福利、市政公用等公共事业的需要，属于政策性搬迁范畴。 2 ）、根据文件，企业的搬迁收入，扣除搬迁支出后的余额，为企业的搬迁所得。企业在搬迁期间发生的搬迁收入和搬迁支出，可以暂不计入当期应纳税所得额，而在完成搬迁的年度，对搬迁收入和支出进行汇总清算。企业应在搬迁完成年度，将搬迁所得计入当年度企业应纳税所得额计算纳税。搬迁收入：包括搬迁过程中从本企业以外（包括政府或其他单位）取得的搬迁补偿收入，以及本企业搬迁资产处置收入等。其中企业取得的搬迁补偿收入，是指企业由于搬迁取得的货币性和非货币性补偿收入。
具体包括：（一）对被征用资产价值的补偿；（二）因搬迁、安置而给予的补偿；（三）对停产停业形成的损失而给予的补偿；（四）资产搬迁过程中遭到毁损而取得的保险赔款；（五）其他补偿收入。企业由于搬迁处置存货而取得的收入，应按正常经营活动取得的收入进行所得税处理，不作为企业搬迁收入。搬迁支出：包括搬迁费用支出以及由于搬迁所发生的企业资产处置支出。其中，搬迁费用支出是指企业搬迁期间所发生的各项费用，包括安置职工实际发生的费用、停工期间支付给职工的工资及福利费、临时存放搬迁资产而发生的费用、各类资产搬迁安装费用以及其他与搬迁相关的费用。资产处置支出，是指企业由于搬迁而处置各类资产所发生的支出，包括变卖及处置各类资产的净值、处置过程中所发生的税费等支出。企业由于搬迁而报废的资产，如无转让价值，其净值作为企业的资产处置支出。 搬迁完成年度：从搬迁开始， 5 年内（包括搬迁当年度）任何一年完成搬迁的。搬迁开始，搬迁时间满 5 年（包括搬迁当年度）的年度。 2 、增值税、1) 土地补偿不用缴纳增值税：《财政部国家税务总局关于全面推开营业税改征增值税试点的通知》财税〔 2016 〕 36 号：土地使用者将土地使用权归还给土地所有者，免征增值税。 2 ）房屋补偿需要缴纳增值税：根据《纳税人转让不动产增值税征收管理暂行办法》（国家税务总局公告 2016 年第 14 号）的规定，转让 2016 年 4 月 30 日前自建的不动产，可以选择适用简易计税方法计税，以取得的全部价款和价外费用为销售额，按照 5% 的征收率计算应纳税额，当然也可以选择一般计税方法，以取得的全部价款和价外费用为销售额按 11% 的税率计算应纳税额；转让 2016 年 5 月 1 日后自建的不动产，适用一般计税方法，以取得的全部价款和价外费用为销售额按 11%的税率计算应纳税额。 3 、土地增值税《土地增值税暂行条例》：第八条因国家建设需要依法征用、收回的房地产，免征土地增值税：会计处理根据企业会计准则解释第 3 号第三条，企业因城镇整体规划、库区建设、棚户区改造、沉陷区治理等公共利益进行搬迁，收到政府从财政预算直接拨付的搬迁补偿款，应作为专项应付款处理。其中，属于对企业在搬迁和重建过程中发生的固定资产和无形资产损失、有关费用性支出、停工损失及搬迁后拟新建资产进行补偿的，应自专项应付款转入递延收益，并按照《企业会计准则第16 号——政府补助》进行会计处理。企业取得的搬迁补偿款扣除转入递延收益的金额后如有结余的，应当作为资本公积处理。1. 企业收到搬迁补偿款时企业收到政府拨给的搬迁补偿款，作为专项应付款核算。搬迁补偿款存款利息，一并转增专项应付款。2. 企业在搬迁和重建过程中发生的以下损失或费用，由专项应付款转入递延收益后结转至其他收益。（与收益相关的政府补助）① 因搬迁出售、报废或毁损的固定资产，作为固定资产清理业务；
② 机器设备因拆卸、运输、重新安装、调试等原因发生的费用；③ 企业因搬迁而灭失的、原已作为资产单独入账的土地使用权；④ 用于安置职工的费用支出。 注： 2017 年政府补助准则修订后，相对于企业会计准则解释第 3 号第三条，对政策性搬迁的会计处理和此前已有变化，对于拟被征收资产公允价值为基础确定搬迁补偿款金额的情形，其相当于被征收资产公允价值的这部分补偿款作为处置资产的对价，这部分补偿款不适用政府补助准则。3. 企业搬迁结束后，专项应付款如有余额，作调增资本公积金处理，由此增加的资本公积金由全体股东共享；专项应付款如有不足，应计入当期损益。

回答人：chenyiwei
你对会计处理的意见基本合理。需要注意的是： 2017 年政府补助准则修订后，相对于企业会计准则解释第 3 号第三条，对政策性搬迁的会计处理和此前已有变化，对于拟被征收资产公允价值为基础确定搬迁补偿款金额的情形，其相当于被征收资产公允价值的这部分补偿款作为处置资产的对价，这部分补偿款不适用政府补助准则。另外，最后搬迁补偿款出现结余转入资本公积的情况也基本不会出现。